臺灣臺南地方法院民事裁定　　　　　　　100年度抗字第109號
抗　告　人　紀允村
相　對　人　紀允山
抗告人因與相對人間本票裁定強制執行事件，對於中華民國100
年11月22日本院100年度司票字1934號裁定提起抗告，本院裁定
如下：
    主  文
抗告駁回。
抗告程序費用新台幣壹仟元由抗告人負擔。
    理  由
一、相對人於原審聲請意旨略以：相對人執有抗告人簽發如附表
    所示之本票1紙，並免除作成拒絕證書，詎經相對人向抗告
    人提示未獲付款，為此提出本票1紙，聲請裁定准許強制執
    行等語。
二、抗告意旨略以：相對人持有抗告人所簽發如附表所示之本票
    1紙，惟系爭本票之到期日為97年2月1日，但相對人於100年
    11月2日始聲請裁定許可強制執行，自本票外觀即足以認定
    其請求權之行使，業已罹於3年消滅時效，抗告人以時效抗
    辯提起本件抗告。自應認定相對人聲請法院就系爭本票裁定
    准予強制執行，並不具備形式要件，並請求廢棄原裁定云云
    。
三、按執票人向本票發票人行使追索權時，得聲請法院裁定後強
    制執行。票據法第 123條定有明文。又本票執票人依上開法
    條之規定，聲法院裁定及抗告法院之裁定，僅依非訟案件程
    序，以審查強制執行許可與否，並無確定實體上法律關係存
    否之效力，如發票人就票據債務之存否有爭執時，應由發票
    人提起確認之訴，以資解決，最高法院著有56年台抗字第71
    4號、57年台抗字第76號判例可資參照。是以本票准許強制
    執行之裁定，屬非訟事件裁定，為裁定之法院僅就系爭本票
    為形式上之審查，無從審酌實體法律關係，且抗告法院就本
    票裁定強制執行事件，亦應為形式審查，尚不得審酌關於實
    體事項之事由。
四、經查：本件相對人主張執有抗告人為發票人之如附表所示本
    票一紙，並免除作成拒絕證書，詎屆期提示未獲付款，依票
    據法第123條聲請裁定許可強制執行乙節，已據其提出系爭
    本票為證，而依本票之記載形式上觀察，均已具備本票有效
    要件。抗告人所提「時效抗辯」是否為抗告法院應審查之事
    由，最高法院向來見解歧異，本院認消滅時效制度，權利人
    仍得於時效進行期間內為中斷時效之行為，時效亦可能因債
    務人之承認而中斷，是票據上權利是否確因時效而消滅，非
    經實體審理，仍不能明瞭，時效抗辯事由既屬實體法律關係
    存否之抗辯，抗告法院於該非訟程序中自不得審酌，其時效
    抗辯。系爭本票上必要記載事項如已具備，其付款期限並已
    屆至者，則法院裁定准予強制執行，即無不當。抗告意旨指
    摘原裁定不當，求為廢棄，為無理由，應予駁回。
五、又依法應由關係人負擔費用者，法院裁定命關係人負擔時，
    應一併確定其數額、前項費用之負擔有相對人者，準用民事
    訴訟法有關訴訟費用之規定，非訟事件法第24條第1項及同
    法第21條第2項分別定有明文。本件抗告業經駁回在案，依
    上開法條規定，本院應確定非訟事件費用額。茲因抗告人提
    起本件抗告，除繳納抗告費新臺幣（下同）1,000元，未有
    其餘非訟費用之支出。是以，本件抗告人應負擔之非訟費用
    額確定為1,000元。
六、據上論結，本件抗告為無理由，依非訟事件法第46條、第21
    條第2項、第24條第1項、民事訴訟法第495條之1第1項、第4
    49條第1項、第95條、第85條第2項，裁定如主文。
中    華    民    國   100    年    12    月    22    日
                  民事第三庭    法  官  蔡雅惠
以上正本證明與原本無異
本裁定除以適用法規顯有錯誤為理由，並經本院許可外，不得再
抗告。如提起再抗告，應於收受後10日內委任律師為訴訟代理人
向本院提出再抗告狀，並繳納再抗告費新台幣1,000元。
中    華    民    國   100    年    12    月    22    日
                                      書記官  詹書瑋
┌───────────────────────────┐
│附表：                                                │
├──┬──────┬──────┬─────┬────┤
│編號│發  票  日  │票 面 金 額 │到  期  日│票據號碼│
│    │            │（新 台 幣）│          │        │
├──┼──────┼──────┼─────┼────┤
│001 │97年2月1日  │20,000,000元│97年2月1日│CH673901│
└──┴──────┴──────┴─────┴────┘